臺灣雲林地方法院民事判決　九十一年度簡上字第三五號
　　上 　 訴　　人　　乙○○.
　　　　　　　　　　　丙○○
　　被　上　訴　人　　甲○○
右當事人間請求侵權行為損害賠償事件，上訴人對於中華民國九十一年三月十五日本
院北港簡易庭九十年度港簡字第二０一號第一審判決提起上訴，本院判決如左：
    主  文
上訴駁回。
第二審訴訟費用由上訴人連帶負擔。
    事  實
甲、上訴人丙○○及乙○○方面：
一、聲明：
(一)原判決關於上訴人敗訴之部分廢棄。
(二)廢棄之部分被上訴人在第一審之訴駁回。
(三)第一、二審訴訟費用由被上訴人負擔。
二、陳述：除與原審判決書所載者相同茲予引用外，補稱：
(一)本件車禍發生後，被上訴人所受傷害之醫療費部分，已經由健保給付；況與上訴
    人乙○○所駕駛車輛相撞之另一車輛駕駛人即訴外人陳福成，亦已賠償金額新台
    幣（下同）十萬元予被上訴人，應已足夠賠償被上訴人之損失，上訴人二人均不
    應再賠償被上訴人。
(二)上訴人丙○○是車主，而車子是上訴人乙○○所駕駛，因本件車禍，乙○○亦受
    傷嚴重，況其因未領有駕照，已被罰款八萬元。
(三)被上訴人診斷證明書及收據純屬虛構，其只住院一天。
(四)被上訴人並非每天均出船工作。
三、證據：援用原審之立證方法。
乙、被上訴人方面：
一、聲明：駁回上訴，訴訟費用由上訴人負擔。
二、陳述：除與原審判決書所載者相同茲予引用外，補稱：
(一)被上訴人住院三天，不是一天，目前頭部仍時時作痛。
(二)被上訴人出船捕魚，有時捕魚多，有時捕的少，所以平均每月收入約二萬元。
三、證據：援用原審之立證方法。
丙、本院依職權當庭勘驗被上訴人臉上傷痕。
     理    由
一、本件上訴人乙○○，未於言詞辯論期日到場，核無民事訴訟法第三百八十六條所
    列各款之情形，爰依被上訴人聲請，由其一造辯論而為判決。
二、被上訴人起訴主張：上訴人乙○○於民國八十九年五月十三日中午十二時四十五
    分許，無照駕駛上訴人丙○○所有之車號ＳＦ－８４２３號自用小客車，搭載被
    上訴人，沿雲林縣口湖鄉崙東村沿海加油站前之道路行駛，適逢訴外人陳福成駕
    駛車號ＳＱ－５１７６號自小客車由北往南方向行駛，上訴人乙○○因疏於注意
    而與訴外人陳福成所駕駛之自小客車發生碰撞，造成被上訴人頭部外傷合併腦挫
    傷、左側額骨骨折及臉部多處撕裂傷，上訴人乙○○前開行為已構成民法第一百
    八十四條第一項前段之侵權行為；又另一上訴人丙○○係肇事車輛ＳＦ－８４２
    ３號自小客車之車主，自應負連帶賠償責任，基此，被上訴人自得請求判決上訴
    人二人連帶賠償被上訴人身體所受傷害之醫療費用二萬元，減少之勞動損失每日
    新台幣一千元，二個月計有工作損失六萬元，精神上慰撫金二十二萬元等語，上
    訴人乙○○、丙○○則以：本件車禍發生後，被上訴人受傷並非嚴重，醫院之醫
    療已足使其痊癒，國術館之治療並非必要，且車禍並非全為上訴人乙○○之過失
    ，被上訴人已從另一肇事者陳福成處獲得十萬元之賠償，況被上訴人請求二個月
    之工作損失，並未提出證明，而被上訴人只住院一日，即請求精神撫慰金二十二
    萬元，不甚合理等語資為抗辯；上訴人丙○○另以其不知上訴人乙○○無駕照，
    自無賠償之義務等語，以為抗辯。
三、按因故意或過失，不法侵害他人之權利者，負損害賠償責任。違反保護他人之法
    律，致生損害於他人者，負賠償責任。但能證明其行為無過失者，不在此限。數
    人共同不法侵害他人之權利者，連帶負損害賠償責任，民法第一百八十四條第一
    項前段及第二項、第一百八十五條第一項前段分別定有明文。而民事上之共同侵
    權行為，共同侵權行為人間不以有意思聯絡為必要，數人因過失不法侵害他人之
    權利，苟各行為人之過失行為，均為其所生損害共同原因，即所謂行為關連共同
    ，亦足成立共同侵權行為，依民法第一百八十五條第一項前段之規定，各過失行
    為人對於被害人應負全部損害之連帶賠償責任（最高法院六十七年度台上字第一
    七三七號判例意旨參照）。「上訴人明知加害人張某未領有駕駛執照，仍將該小
    客車交其駕駛，顯違道路交通管理處罰條例第二十一條第一項第一款、第二十八
    條之規定，亦即違反保護他人之法律，應推定其有過失（最高法院六十七年度台
    上字第二一一一號判例參照）。」本件系爭車輛為上訴人丙○○所有，為上訴人
    所自承，上訴人丙○○雖以前詞置辯，惟查：
(一)上訴人丙○○與乙○○係父子關係，依上訴人二人所提書狀，彼等住址相同，是
    上訴人丙○○既係上訴人乙○○之父，且兩人迄今復同住一處，彼此當非常密切
    ，上訴人丙○○對上訴人乙○○無駕駛執照必知之甚詳，而系爭車輛為上訴人丙
    ○○所有，汽車鑰匙理應由上訴人丙○○持有，上訴人乙○○使用系爭車輛衡情
    必告知上訴人丙○○，並向其索取鑰匙，顯見上訴人丙○○確將系爭車輛出借並
    交付鑰匙予上訴人乙○○，故上訴人丙○○既明知上訴人乙○○無駕駛執照，竟
    仍將系爭車輛借與上訴人乙○○，聽任其駕駛，上訴人丙○○違反道路交通管理
    處罰條例第二十八條、第二十一條第一項第一款之規定至明，又倘上訴人丙○○
    未將該車交予上訴人乙○○駕駛，殊無從發生致被上訴人受傷之結果，是其行為
    與損害之發生顯具有相當之因果關係，上訴人丙○○仍持前詞置辯，顯不足採。
(二)是被上訴人主張上訴人丙○○違反保護他人之法律，推定為有過失，依前揭法條
    及判例意旨，上訴人二人之過失行為，均為本件損害發生之共同原因，成立共同
    侵權行為，被上訴人據以請求被告二人負全部損害之連帶賠償責任，於法有據。
四、復按不法侵害他人之身體或健康者，對於被害人因此喪失或減少勞動能力或增加
    生活上之需要時，應負損害賠償責任，民法第一百九十三條第一項定有明文。原
    告依上揭規定訴請損害賠償，自屬有據，爰就其得請求損害賠償之金額，逐項審
    酌如下：
(一)醫療費部分：
１、按全民健康保險法第八十二條規定：「保險對象因汽車交通事故，經本保險提供
    醫療給付者，本保險之保險人得向強制汽車責任保險之保險人代位請求該項給付
    。」全民健康保險法為保險法之特別法，依特別法優於普通法之原則，全民健康
    保險法第八十二條應優先於保險法第一百三十五條、第一百零三條之規定而為適
    用。從而全民健康保險之被保險人因汽車交通事故，經全民健康保險提供醫療給
    付者，全民健康保險之保險人自得向強制汽車責任保險之保險人代位請求該項給
    付。而依強制汽車責任保險法第三十條規定，於該範圍內，加害人或強制汽車責
    任保險之被保險人之損害賠償責任，即因而解免，全民健康保險被保險人對於加
    害人之損害賠償請求權，亦因而喪失。
２、被上訴人主張受傷後，共計住院三日，業據提出中國醫藥學院北港附設醫院診斷
    證明書為證，期間並支出醫藥費一萬二千六百零四元，亦據其提出被上訴人提出
    財團法人嘉義基督教醫院收據、華濟醫院醫療費用明細、王宏木婦產科診所、親
    親醫院醫療費用收據、泰成中醫診所門診收據及中國醫藥學院北港附設醫院門診
    收據等影本為憑，經核此確為病情所需，應予准許；至其他醫療費用部分，已由
    健保局支付，揆諸前項，原告喪失此部分損害賠償請求權，是被上訴人醫療費用
    之請求，於一萬二千六百零四元部分，應予准許，超過該部分請求，為無理由。
(二)無法工作之損失部分：被上訴人因受頭部外傷合併腦挫傷、左側額骨骨折及臉部
    多處撕裂傷等傷害，衡諸被上訴人之傷勢，應有一個半月之治療、休養期，則被
    上訴人請求於一個半月內之工作之損失，尚非無據，逾此部分之請求，乃屬無理
    由。又被上訴人請求依每日薪資一千元，計算其不能工作之損失乙節，查證人莊
    革於原審審理中證稱：「原告（被上訴人）沒有出車禍前，我們經常一起工作，
    他薪資每天平均一千元等語（見原審卷第五十四頁）。」又證人陳俊榮於原審審
    理中證稱：「我跟兩造都是朋友，我也有在現場抓魚，原告（被上訴人）偶而幫
    他男朋友出海去抓魚，但不是每天日薪一千元等語（見原審卷第五十九頁）。」
    再被上訴人於原審自陳：「（問如何證明每天收入一千元？）無法提出，是做零
    工等語（見原審卷第四十一頁）。」上訴人丙○○及被上訴人於本院審理中亦分
    別自陳：「被上訴人有時有出船工作，有時沒有出船工作。」「有時候魚抓的多
    ，有時候抓的少，所以平均一個月約有二萬元左右。」綜合證人及兩造陳述，復
    參以民事訴訟法第二百二十二條第二項之規定，堪認本件車禍發生前，上訴人應
    係以出船捕魚維生，有工作能力，而每月薪資依二萬元計算，亦屬合理，故而被
    上訴人請求其因本件車禍所致之不能工作損失，於三萬元（一個半月）之範圍內
    ，為有理由，應予准許，逾此部份之請求，為無理由，應予駁回。
(三)精神慰藉金部分：被上訴人請求非財產損害之精神慰藉金二十二萬元，本院審酌
    被上訴人因本件車禍，導致頭部外傷合併腦挫傷、左側額骨骨折及臉部多處撕裂
    傷，又本院當庭勘驗被上訴人頭部傷後癒合情形，發現被上訴人左額上方自髮內
    一直延伸至左眉毛後端約有一道約二十公分之傷疤，左眼臉亦有傷疤，右額頭上
    有兩道各約三公分及五公分之傷疤無訛；被上訴人經此次車禍後，常生發生車禍
    之恐懼，生活上亦受嚴重打擊，而且女性珍惜如第二生命之容顏受損，精神上難
    免痛苦，認被上訴人請求精神慰藉金以十五萬元為適當，應予准許，其超過部份
    之請求，為無理由，應予駁回。
(四)綜上，上訴人二人應連帶給付被上訴人十八萬二千六百零四元。扣除被上訴人因
    與訴外人陳福成和解而受領之十萬元，則被上訴人對上訴人二人所得請求之金額
    為八萬二千六百零四元；從而，上訴人主張被上訴人已受領訴外人陳福成十萬元
    ，應已足夠賠償等語，自無理由。
五、按原告（被上訴人）必須表明審判的對象，不論新舊訴訟標的理論，法院審判之
    對象，均應受當事人聲明之拘束，亦應受當事人請求裁判內容所拘束（聲明拘束
    性原則），否則即構成訴外裁判（民事訴訟法第三百八十八條參照），又按第二
    審維持第一審判決者，僅得以上訴人之上訴為無理由駁回上訴，除被上訴人為上
    訴或附帶上訴外，不得為變更第一審判決之判決，致使上訴人更為不利。基此，
    本件被上訴人本於侵權行為損害賠償請求權，請求上訴人給付三十萬元，及自起
    訴狀繕本送達翌日即九十年十月十六日起至清償日止，按週年利率百分之五計算
    之利息，其中八萬二千六百零四部分，如前述所示，為有理由，應予准許，原審
    認定醫療費用、勞動力之損失、精神慰藉金之損害金額固有不當。然因本件僅有
    上訴人就第一審判決敗訴二萬元部分提起上訴，被上訴人未就其敗訴部分提起上
    訴或為附帶上訴，是上訴人自仍僅就原審所判其敗訴部分負責，即上訴人仍僅需
    賠償二萬元，原審就此判命上訴人給付，並為假執行之宣告，核無違誤，上訴意
    旨就此部分仍執陳詞，指摘原判決不當，求予廢棄，為無理由，應駁回其上訴。
六、據上論結，本件上訴為無理由，依民事訴訟法第三百八十五條第一項前段、第四
    百三十六條之一第三項、第四百四十九條第二項、第八十五條第二項判決如主文
    。
中　　　華　　　民　　　國　　九十一　　年　　　五　　　月　　二十九　　日
　　　　　　　　　　　　　　　臺灣雲林地方法院民事庭
~B審判長法官　陳宏卿
~B法　　　官　陳秋如
~B法　　　官　陳婉玉
右為正本係照原本作成。
本件不得上訴。
中　　　華　　　民　　　國　　九十一　　年　　　五　　　月　　二十九　　日
~B法院書記官　魏輝碩
